臺灣高等法院高雄分院刑事判決　　96年度上重更(一)字第21號
上　訴　人
即　被　告　丙○○
　　　　　　　　　　（現羈押於臺灣高雄看守所）
指定辯護人　本院公設辯護人　 孫妙岑
上　訴　人
即　被　告　甲○○
　　　　　　　　　　（現羈押於臺灣高雄看守所）
選任辯護人　陳正達律師
選任辯護人　許惠珠律師
上列上訴人因違反毒品危害防制條例案件，不服臺灣高雄地方法
院95年度重訴字第66號中華民國95年11月30日第一審判決（起訴
案號：臺灣高雄地方法院檢察署95年度偵字第9025號、第9029號
），提起上訴，判決後，經最高法院發回更審，本院判決如下：
    主  文
原判決撤銷。
丙○○共同運輸第一級毒品，累犯，處有期徒刑拾伍年，褫奪公
權柒年。扣案海洛因拾參包（合計淨重伍參柒點壹柒公克）沒收
銷燬之；扣案之現金新臺幣伍萬元與甲○○連帶沒收；束褲壹件
、已使用透氣繃帶壹袋，均沒收之。
甲○○共同運輸第一級毒品，處無期徒刑，褫奪公權終身。扣案
海洛因拾參包（合計淨重伍參柒點壹柒公克）沒收銷燬之；扣案
之現金新臺幣伍萬元與丙○○連帶沒收；束褲壹件、已使用過透
氣繃帶壹袋，均沒收之。
    事  實
一、丙○○前於民國94年間犯賭博罪，經臺灣高雄地方法院判決
    處有期徒刑5 月確定，於民國95年1 月5 日易科罰金執行完
    畢，其與甲○○、真實姓名年籍不詳綽號「阿守」之人均明
    知海洛因係屬毒品危害防制條例第2 條第2 項第1 款所列第
    一級毒品，且為我國管制進口物品，不得運輸、私運進入臺
    灣地區。緣甲○○為尋覓人選攜帶海洛因入境臺灣，於95年
    3 月22日前之某日與丙○○在中國大陸東莞后街鎮飲酒時，
    以新臺幣（下同）30萬元之代價，邀約丙○○運輸海洛因，
    而丙○○適值資力困窘，竟與甲○○及綽號「阿守」之成年
    男子，基於共同運輸第一級毒品海洛因及自大陸地區私運管
    制物品即第一級毒品海洛因進口之犯意聯絡，應允擔任運輸
    、私運海洛因入境臺灣之「鴿子」（「鴿子」指分擔攜帶海
    洛因入境之角色），相約於95年3 月23日與甲○○搭乘同一
    班機由澳門返台，待入境臺灣後，即分別搭乘計程車到高雄
    市○○區○○路與中華地下道處再聯絡，丙○○並以其女友
    黃美菱所有門號0000000000號行動電話告之甲○○供聯繫之
    用。議定後，於95年3 月22日下午，由丙○○依指示先投宿
    於東莞后街鎮之君豪酒店，俟95年3 月23日早上6 時許，甲○○偕同「阿守」攜帶海洛因13包（合計淨重537.17公克，
    純度44.49%，純質淨重238.99公克）、束褲1 件、透氣繃帶
    至酒店房內，囑丙○○穿上束褲，而將海洛因分別藏放於丙○○所著內束褲暗袋及以透氣繃帶綑綁於左右大腿之內外側
    ，並交付酬勞前金5 萬元後，甲○○為暗中監控丙○○行動
    ，如有發生突發狀況或遭警查獲等不測意外，得以決定後續
    之因應處理，故陪同丙○○自大陸地區灣仔出境前往澳門機
    場，兩人並一同搭乘約當日下午1 時許起飛之復興航空GE-3
    62號班機返回臺灣。迄95年3 月23日下午3 時許，該班機飛
    抵高雄國際機場後，因丙○○在通關時為巡檯關員碰觸其大
    腿部位後發覺有異，進而將其帶至入境搜身室嚴查，遂當場
    查獲上開藏放其身上之海洛因共13包，並扣得甲○○、「阿
    守」所有，供藏放海洛因用之束褲1 件、已使用之透氣繃帶
    1 袋及運毒代價5 萬元現金等物。員警復依丙○○之供述，
    於95年3 月24日上午9 時12分許，在高雄國際機場國際航線
    3 樓出境室，將甲○○拘提到案，始偵破全情。
二、案經法務部調查局高雄市調查處會同高雄市政府警察局三民
　　第一分局、海巡署屏東機動查緝隊、岸巡六二大隊、臺南海
　　巡隊共同報告臺灣高雄地方法院檢察署檢察官偵查起訴。
    理  由
壹、證據能力之認定：
一、證人即共同被告丙○○於偵查中在檢察官前關於被告甲○○
    所為陳述部分，已經依法具結，並無顯不可信之特別情況，
    復於審理中經被告行使對質詰問權，依自得為證據。
二、本件相關電話之通聯紀錄係電話發、受話時，電話公司之機
    房電腦自動予以存檔，並據此作成通聯紀錄，性質非供述證
    據。又更新街位置地圖，乃以科學、機械之方式，對於地理
    環境所為忠實且正確之記錄，上開更新街位置地圖，在性質
    上亦非供述證據，均無刑事訴訟法第159 條第1 項規定之適
    用。
貳、實體方面：
一、前揭犯罪事實，業經上訴人即被告丙○○自白不諱；而被告
    甲○○則否認有何運輸毒品之犯行，辯稱：「我並無與丙○○共同運輸毒品，案發當天係因從事茶葉買賣，於前往搭乘
    復興航空班機時，巧遇被告丙○○，丙○○並留下女友門號
    0000000000號行動電話，要求我再聯繫。我自澳門入境高雄
    國際機場後，在高雄機場計程車候車處等候丙○○約10分鐘
    ，皆未看到丙○○出來，我即獨自搭乘計程車前往胞弟乙○○位於高雄市○○區○○街31巷1 弄1 號住處『試茶』」云
    云。
二、經查：
  (一)於95年3 月23日下午3 時許，復興航空GE-362號班機自澳門
    機場飛抵高雄小港國際機場後，被告丙○○在通關之際，為
    巡檯關員碰觸其大腿部位後發覺有異，進而將其帶至入境室
    搜身，當場於被告丙○○身上所著內束褲暗袋而以透氣繃帶
    綑綁於左右大腿之內外側之查扣在案白色粉末13包（合計淨
    重537.17公克，純質淨重238.99公克，空包裝總重69.12 公
    克），經鑑驗結果均含第一級毒品海洛因之成分，有法務部
    調查局95年5 月3 日調科壹字第220023087 號鑑定通知書（
    鑑定通知書誤載為14包）可按。此外復有被告丙○○、甲○○旅客入出境查詢紀錄、高雄市調查處扣押物品目錄表各1
    紙在卷可考（見95年度偵字第9029號卷第114 、18、20、24
    頁；95年度偵字第9025號卷第22頁），核與被告丙○○迭次
    之自白相符，其犯行足以認定。
  (二)又被告丙○○係與被告甲○○及「阿守」共同基於運輸、私
    運海洛因入境臺灣之犯意聯絡，先由「阿守」將海洛因藏放
    於丙○○身上，再由丙○○攜帶海洛因，而由甲○○擔任隨
    行監督之角色，一同搭乘復興航空GE-362號班機返回臺灣，
    被告丙○○並已先收取5 萬元酬金之犯罪事實，業據被告丙○○於原審法院審理中，賦予共同被告甲○○對質詰問之機
    會下，以證人身分證述明確（見原審卷第205-217 頁）。
  (三)關於被告丙○○因在大陸半年而未繳納在臺灣之電話費，致
    其行動電話不能使用，故先打電話到臺灣給女友黃美菱要求
    代為繳費，以利其回臺灣即可使用自己的行動電話，但為恐
    繳費後比較慢通話，於是提供黃美菱行動電話門號供與甲○○在入境臺灣後，聯繫運輸毒品事宜之用之部分證述（見原
    審卷第210 頁），核與證人黃美菱於原審法院審理中證稱：
    「95年3 月23日早上，丙○○打電話通知要搭飛機回臺灣處
    理朋友的事情，並表示有將我手機門號0000000000留給一位
    朋友，那個朋友會打電話來詢問丙○○是否抵達臺灣…而於
    95年3 月23日下午即有人聯絡我，自稱為丙○○之朋友，詢
    問丙○○是否回家」等語（見原審卷第160-161 頁）均相符
    合，亦有黃美菱門號0000000000號行動電話通聯紀錄在卷足
    佐（見95年度偵字第9029號卷第53頁）。而被告亦承認有於
    95年3 月23日下午入境後，以門號0000000000號行動電話撥
    打黃美菱之前開行動電話等語（見95年度偵字第9029號卷第
    31 頁） ，足見共同被告丙○○及證人黃美菱此部分所述與
    事實相符。
  (四)又被告甲○○於抵達臺灣後，有聯絡黃美菱詢問被告丙○○
    是否到家等情，業經認定如前，另參以被告丙○○證稱：「
    我仍在調查局接受詢問時，調查局人員說可以打電話聯絡家
    人或律師，我始打開行動電話，後來甲○○即以公用電話撥
    打給我。」等語，並有被告丙○○門號0000000000號行動電
    話通聯紀錄在卷足憑（分別見原審卷第212 頁、95年度偵字
    第9025號卷第66頁），而該公用電話裝置地點係在高雄市○○區○○街65號，與被告甲○○所稱其入境臺灣後，所停留
    胞弟乙○○位於高雄市○○區○○街31巷1 弄1 號住處之位
    置相近，亦有通聯調閱查詢單及更新街地圖各1 紙附卷足稽
    （見95年度偵字第9029號卷第75頁、第118 頁），足認依通
    聯紀錄顯示95年3 月23日以公用電話00 -0000000 先後於晚
    上7 時25分57秒至7 時32分40秒、晚上7 時36分53秒至7 時
    38分04秒撥打被告丙○○門號0000000000號行動電話之人，
    確係被告甲○○無疑。而被告甲○○係與被告丙○○同自中
    國灣仔離境同至澳門，並搭同班飛機入境，為被告甲○○所
    是認（95年度偵字第9029號卷第5 頁反面、本院上重更(一)卷
    第55頁），如被告甲○○非擔任監控被告丙○○入境臺灣之
    工作，何須與被告丙○○一同自大陸地區離境，而於入境後
    頻頻試圖聯絡被告丙○○以查詢其狀況一情，益徵兩人確有
    共同運輸、私運毒品入境臺灣之犯行。
  (五)被告甲○○之辯護人雖執和信電訊股份有限公司95年9 月5
    日和信（業服）字第09520800797 號函回覆，認倘被告甲○○持門號0000000000號行動電話在高雄市○○區○○街65號
    撥打行動電話，則基地台之位置應在「高雄市三民區○○○
    路62號12樓B 棟」或「高雄市○○區○○街109 號7 樓」（
    原審卷第101 至103 頁），惟被告甲○○前揭行動電話門號
    通聯紀錄顯示被告甲○○於晚上7 時35分（按即前揭被告丙○○通聯紀錄顯示兩通公用電話撥打時間之間）有通訊紀錄
    ，而依該紀錄顯示基地台位置係位於「高雄市○○街158 巷
    27號」，佐以證人即被告胞弟乙○○同住之女友潘家容亦到
    庭證稱被告甲○○均待在家裡，足認撥打前揭公用電話之人
    並非甲○○云云。惟：被告甲○○於短時間內出門撥打公用
    電話之際，是否尚有攜帶前揭行動電話，已非無疑，則該行
    動電話自亦有仍放置於被告胞弟乙○○女友住處之可能；且
    依通聯紀錄（95年度偵9029號卷第74頁），於晚上7 時35分
    之電話係由他人撥入，並非由持機人撥出，且在通話時間欄
    只有起始時間並無結束時間，足見並無通話時間；又細繹證
    人潘家容之證詞：「當天下午約3 時左右，在客廳有看到甲○○在泡茶，晚餐時間約7 時左右，有出去巷口遛狗，遛狗
    約十幾分鐘，在巷口遛狗可以看到中和路住處，遛狗回來甲○○尚待在家中，7 時之前甲○○均待在該住處，甲○○在
    我住處這段期間，我在樓上，而甲○○大部分都是待在住處
    1 樓」等語（見原審卷第183-186 頁），則觀之前揭通聯紀
    錄顯示公用電話撥打時間為晚上7 時25分至7 時38分，與潘
    家容前揭證詞互核，應可認定甲○○係在潘家容遛狗後始外
    出撥打公用電話，且衡以甲○○在中和路住處該段期間，潘
    家容多留在樓上，而甲○○待在住處1 樓等情綜合以觀，則
    潘家容自有可能未看到被告甲○○有外出，該2 通公用電話
    應係被告甲○○趁隙至中和街住處附近撥打無訛，堪認被告
    甲○○係因被告丙○○遲遲未依約與其聯絡，迨至晚上7 時
    許，察覺丙○○可能已遭查獲，故改撥打公用電話，避免洩
    漏身份。茲於96年3 月13日本院前審審判期日經檢辯雙方交
    互詰問證人潘家容結證稱「被告甲○○為我男友之哥，他從
    大陸回來後，偶而會與我男友均住我家，我在門口豢養多隻
    狗（7 、8 隻狗），每天都會遛狗，遛狗回來，把狗綁好，
    還要整理狗的糞便及餵牠吃晚餐，此為習慣性的動作。95
    年3 月23日被告甲○○在家裡1 樓客廳看電視、泡茶。我晚
    上要上班，白天要整理住家。我遛狗回來時看到他在看電視
    。我家只有一個出口，平常沒有別人進出，當時我男朋友去
    買晚餐（晚上7 點外出8 點才回來）。」云云。亦不足更易
    上揭事實之認定。
  (六)被告甲○○經逮捕訊問後，與被告丙○○搭乘同一輛囚車前
    往看守所時，甲○○與丙○○發生爭執，「丙○○向甲○○
    抱怨叫我跑這一趟才30萬元，且一進來就被抓」，甲○○則
    強調「這是公定價錢」，丙○○復表示其有煙毒前科，其實
    不適合當這種「鴿子」角色工作，而「鴿子」係指運毒工具
    等情，亦經證人即與丙○○、甲○○搭乘同一班囚車前往看
    守所之受刑人洪家鴻於原審法院審理中證述明確（見原審卷
    第170-171 頁）。復於本院前審96年3 月13日本院審判期日
    經檢辯雙方交互詰問證人洪家鴻結證稱：「95年5 月11日偵
    查中證之證詞（即9029號偵查卷第88、89頁筆錄）及原審95
    年10月26日審判中之證詞（即原審卷169-181 頁筆錄）都是
    實在。95年3 月24日開完庭後，搭乘小囚車解還看守所時，
    4 個人扣在一起，不記得與何人銬在一起。」等語。核與被
    告丙○○於偵訊及原審供述「與甲○○之分工模式及議定之
    報酬」等情均相符合，堪認被告甲○○、丙○○係共同運輸
    毒品入境臺灣。至被告丙○○雖於原審及本院審理中改稱運
    輸毒品之代價為23萬元，惟不僅與其偵訊所為一致之供述不
    合，復與證人洪家鴻於原審法院審理中所為前揭證述相悖，
    自以其先前於偵訊中所為該次運輸毒品之報酬為30萬元之一
    致供述較為可採。
  (七)被告甲○○之辯護人辯稱證人洪家鴻所為其在囚車上，有聽
    到丙○○與甲○○之間爭執內容之證詞並不足為被告甲○○
    不利之認定，蓋依同在該部囚車上之鄭翔文於審理中之證稱
    ：「我沒有聽到被告2 人在囚車上發生爭吵」等情觀之，鄭
    翔文坐被告甲○○身旁，而洪家鴻並非與被告相鄰而坐，則
    豈有被告2 人之爭吵，鄭翔文未聽到而洪家鴻聽到之理。惟
    查，與被告2 人共乘囚車當時，鄭翔文為一甫滿18歲、無前
    科之少年，因毒品案件為警查獲而遭原審法院裁定收押，復
    於95年5 月19日交保，有臺灣看守所95年6 月7 日高所戒字
    第0959001113B 號函在卷可佐（見95年度偵字第9029號卷第
    121 頁），衡情其在第一次犯罪即遭收押之驚魂未定情形下
    ，自無仔細觀察或聆聽其他受刑人言談之心情，此觀之其於
    原審法院審理中就收押後之生活瑣事均證稱其不記得了等語
    自明（見原審卷第175-177 頁），而洪家鴻係在法院拘留室
    即先後見到被告2 人並對被告2 人留有印象（見洪家鴻於原
    審法院審理程序之證述，原審卷第172 頁），且對當時在囚
    車上乘坐位置為何及被告2 人之編號均有記憶（見原審卷第
    172 頁），則在證人洪家鴻有刻意觀察、留意被告2 人之情
    形下，有在囚車上聽聞到被告2 人之爭吵，亦與常情相合，
    且衡以其所聽聞被告丙○○運輸毒品之報酬為30萬元，亦與
    丙○○偵訊之陳述相符，況證人所證應係積極事實，若就消
    極事實作證，當另以其他積極事實充之，始合情理，否則其
    一味以「未聞」一詞搪塞，豈能就此推翻其他積極事實。堪
    認證人洪家鴻所聽聞之內容亦具一定之正確性，是辯護人前
    揭辯詞，亦非可採。又本院前審於96年4 月10日審理時經提
    訊執行中之陳杰良，經檢辯雙方交互詰問證人陳杰良結證稱
    ：「看過在場的兩位被告（即本案2 位被告），曾搭過同一
    囚車，但沒有住同囚房。搭同一囚車時，同案人犯不能一起
    坐，一個坐車前端，一個座車尾端，印象中他們兩人分得很
    開。當天未見被告甲○○與別人吵架，當天是坐大囚車。」
    等語。被告甲○○之選任辯護人評以「證人洪家鴻在偵訊中
    ，證稱他是當日被送往地院聲押時，在地院的羈留室聽到整
    個過程，但在審理中證稱是在裁定收押後送往看守所囚車的
    時候陸陸續續聽到，且院方審理中證述筆錄上看出是因為檢
    察官誘導訊問所以才有這樣的陳述所致，故其證言明顯不可
    採。我們認為他根本沒有聽到這回事。」云云，被告甲○○
    則評以「證人洪家鴻根本沒有聽到『我們講話』。是丙○○
    叫他作偽證，經過我查證是他們兩人會客時串通好的。」云
    云。經查囚車（警備車）不問大小，畢竟是有限之侷促空間
    ，蓋囚車（警備車）前後兩端各有充當法警戒護之監控室，
    所餘空間無多，則人犯不論搭坐於車廂內之前端或後端，欲
    談話或鬧嘴吵架並非難事，此由被告甲○○稱「證人洪家鴻
    根本沒有聽到『我們講話』」云云，即屬自承其在囚車內有
    與另被告丙○○講話。再者，證人洪家鴻在偵查中經檢察官
    訊其：「你在囚車上有無聽到甲○○跟丙○○說什麼？」係
    證稱：「在地院的拘留室，他們就有在講，... 甲○○一直
    叫丙○○不要把他扯進來。」等語（90偵9029號卷第88頁）
    ，以及「車子在行駛中很吵，我是陸陸續聽到的。」等語（
    原審卷第70頁），足見其所述有聽到被告丙○○與甲○○之
    前開對話，並非侷限於囚車上，故證人鄭翔文及陳杰良之前
    開陳述，不足為被告甲○○有利之認定。又被告甲○○又稱
    ：「證人洪家鴻係因不滿我害他被主管打，故出面作證」等
    語，而被告丙○○亦稱確有其事，惟證人洪家鴻在偵查中已
    供稱與被告甲○○間並無恩怨存在；再者，依被告甲○○所
    述，其係因送證人洪家鴻毛巾及牙刷，致洪家鴻被主管認為
    是老兵欺侮新兵而被主管打（原審卷第180 頁），惟當時被
    告丙○○並未與甲○○同房，有臺灣高雄看守95年6 月8 日
    函可參（95偵9029號卷第122 頁），則被告丙○○如何知悉
    其事，且證人鄭翔文在原審經被告甲○○質以「洪家鴻有無
    跟我要東西」，亦稱「忘了」（原審卷第181 至182 頁），
    故被告甲○○此部分主張，應非事實。
  (八)被告甲○○之選任辯護人雖以被告甲○○係從「灣仔」離開
    中國大陸，而非如證人即共同被告丙○○在原審所述2 人自
    中國大陸「拱北」離境，並提出臺胞證（臺灣居民來往大陸
    通行證）為證，經核該證件所蓋戳章，固然有被告甲○○「
    2006年3 月19日灣仔（入）」及「2006年3 月23日（灣）」
    （看不出有灣仔出之字跡）之記載（本院上重訴卷第208 頁
    ）。而共同被告在原審固亦供稱：伊係自「拱北」離開中國
    大陸等語，惟其在本院審理中就此已陳明當時伊誤會法官係
    問其平時自何處出入，才會答稱「拱北」，實際上其當日係
    自「灣仔」離開中國大陸等語，並提出其臺胞證為證（本院
    上重更(一)卷第118 頁），可見其上除有其於2006年1 月間自
    「拱北」進出之日期戳外，並有於2006年3 月23日灣仔之日
    期戳，而被告甲○○亦供稱：伊是與共同被告丙○○一同從
    灣仔搭船到澳門等語（本院上重更(一)卷第55頁），足見共同
    被告丙○○所述係因誤會原審法官之意思而供稱從「拱北」
    離開中國大陸等語，應係真正而可採信，自難認其所述與事
    實不符。被告甲○○另主張其並未在澳門購買機票，被告竟
    供稱：伊係在澳門買機票，足見其所述不實在，惟被告甲○○確有被告丙○○同自澳門搭機返台，已如前述，則其機票
    是否在澳門購買，對於證人丙○○之指述關於本件犯行之指
    述，並不生影響，附此敘明。
  (九)綜上所述，足徵被告丙○○所為證述，就自己、甲○○及「
    阿守」等人之角色分工及如何策劃安排各項瑣碎事項均詳細
    說明，雖就交貨地點及其於入境臺灣後，是否有電話聯絡甲○○等細節部分前後供述略有出入，惟或因甫遭逮獲之巨變
    ，精神未定而稍有誤認，並不影響其就全案供述正確性之認
    定。復參酌其與被告甲○○於案發前並無任何仇怨，此亦為
    甲○○所自承，當無挾怨報復之理，亦難認其係為獲得毒品
    危害防制條例第17條減刑寬典，始為之不實供述，其前揭證
    述自堪採信。
  (十)按共同正犯之成立，有以共同犯意而共同實施犯罪構成要件
    之行為者，有以自己犯罪之意思，參與犯罪構成要件以外之
    行為者，有雖以幫助他人犯罪之意思而參與犯罪構成要件之
    行為者，有以自己犯罪之意思，事前同謀推由一部分實施犯
    罪之行為者，均屬之，司法院大法官會議釋字第109 號解釋
    可供參考。蓋共同正犯，係共同實施犯罪行為之人，在共同
    意思範圍內，各自分擔犯罪行為之一部，相互利用他人之行
    為，以達其犯罪之目的，其成立不以全體均參與實施犯罪構
    成要件之行為為要件。共同正犯之意思聯絡，不以數人間直
    接發生者為限，間接之聯絡者，亦包括在內，復不限於事前
    有所謀議，僅於行為當時有共同犯意之聯絡，於行為當時，
    基於相互之認識，不論明示通謀或相互間默示合致，以共同
    犯罪之意思參與，均屬之；而行為分擔，亦不以每一階段皆
    有參與為必要，倘具有相互利用其行為之合同意思所為，仍
    應負共同正犯之責，蓋共同正犯，於合同意思範圍內，組成
    一共犯團體，團體中任何一人之行為，均為共犯團體之行為
    ，他共犯均須負共同責任，初無分別何一行為係何一共犯所
    實施之必要。（最高法院55年度台上字第522 號、87年度台
    非字第35號、85年度台上字第4962號、88年度台上字第2230
    號、第2858號判決、73年台上字第1886號、77年台上字第21
    35號判例意旨參照），本件被告丙○○、甲○○及「阿守」
    共同基於運輸、私運海洛因入境臺灣之犯意聯絡，由甲○○
    偕同「阿守」攜帶13包海洛因、束褲1 件及透氣繃帶至被告
    丙○○依被告甲○○指示投宿之君豪酒店，囑丙○○穿上束
    褲，而將海洛因分別藏放於丙○○所著內束褲暗袋及以透氣
    繃帶綑綁於左右大腿內外側，再由丙○○攜帶海洛因，而由
    甲○○擔任隨行監督之角色，共同搭乘復興航空GE-362號班
    機返回臺灣，其等就本件運輸及私運第一級毒品海洛因進入
    臺灣之行為，均各自有其分工，顯見其等均相互利用他人之
    行為，以達其等運輸及私運第一級毒品海洛因進入臺灣之目
    的。
  (十一)此外，復有甲○○旅客入出境查詢紀錄附卷可參（見原審卷
    第209 頁、95年度偵字第9029號卷第18頁），及海洛因13包
    、束褲1 件及透氣繃帶1 袋扣案。本件事證明確，被告甲○○與丙○○共同運輸毒品入境臺灣之犯行，俱堪認定，應予
    依法論科。
三、按海洛因係屬毒品危害防制條例第2 條第2 項第1 款所定之
    第一級毒品，亦為行政院依懲治走私條例授權公告之甲項管
    制進出口物品；又懲治走私條例第12條並規定：「自大陸地
    區私運物品進入臺灣地區，或自臺灣地區私運物品前往大陸
    地區者，以私運物品進口、出口論，適用本條例規定處斷。
    」，核被告丙○○、甲○○擅自從大陸地區運輸、私運海洛
    因進入國境之行為，核係違反毒品危害防制條例第4 條第1
    項之運輸第一級毒品罪，及犯懲治走私條例第2 條第1 項之
    私運管制物品進口罪。又香港澳門關係條例第35條第2 項雖
    有「輸入或攜帶進入臺灣地區之香港或澳門物品，以進口論
    ；其檢驗、檢疫、管理、關稅等稅捐之徵收及處理等，依輸
    入物品有關法令之規定辦理」之規定。惟被告丙○○、甲○○等運輸、私運之海洛因毒品，係自中國大陸之東莞地區取
    得並綑綁藏放於被告丙○○所著內束褲暗袋及左右大腿之內
    外側，僅係單純於澳門轉搭飛機回國，其等所私運進口之毒
    品並非澳門物品，並無上述香港澳門關係條例第35條第2 項
    規定之適用，附此敘明。被告丙○○、甲○○持有毒品之低
    度行為，應為運輸毒品之高度行為所吸收，不另論罪。又被
    告丙○○、甲○○及「阿守」就前揭犯行，有犯意聯絡及行
    為分擔，俱為共同正犯。而其等以行為，觸犯上述二者保護
    法益不同之罪名（運輸毒品罪及走私罪），為想像競合犯，
    應依刑法第55條之規定，從一重之運輸第一級毒品罪處斷。
    而被告丙○○前因犯賭博罪，經臺灣高雄地方法院判決處有
    期徒刑5 月，於95年1 月5 日易科罰金執行完畢，有臺灣高
    等法院被告前案紀錄表在卷可考（見原審卷第8 頁），其受
    有期徒刑執行完畢，5 年內故意再犯本件最重本刑為有期徒
    刑以上之上開二罪，均為累犯，應依累犯規定加重其刑，惟
    法定刑死刑、無期徒刑部分，依法不得加重，僅就其他之刑
    加重之。被告丙○○係因經濟困窘，而為被告甲○○提供金
    錢之利益誘惑，一時失慮，鋌而走險，參與運送毒品藏匿身
    體攜帶入境，於搭機返台通關入境即遭查獲，海洛因尚未流
    入市面，對社會之危害性已即時獲阻，其犯罪情狀顯可憫恕
    ，如處以最低法定本刑無期徒刑仍嫌過重，應依刑法第59條
    減輕其刑。同時有加重減輕之原因，依刑法第71條第1 項之
    規定先加後減之例為之。被告行為後，刑法業於94年2 月2
    日修正公布部分條文，並於95年7 月1 日施行。依修正後刑
    法第2 條第1 項規定：「行為後法律有變更者，適用行為時
    之法律。但行為後之法律有利於行為人者，適用最有利於行
    為人之法律」。改採「從舊從輕」主義，又最高法院95年第
    8 次刑事庭會議決議：「新法施行前，犯法定本刑為死刑、
    無期徒刑之罪，有減輕其刑之原因者，新法施行後，應依新
    法第2 條第1 項之規定，適用最有利於行為人之法律」。本
    件被告丙○○所犯為毒品危害防制條例第4 條第1 項之運輸
    第一級毒品罪，法定本刑為死刑或無期徒刑。既依刑法59條
    減輕其刑。被告行為時在舊刑法，按舊刑法第64條第2 項規
    定：「死刑減輕者為無期徒刑或15年以下12年以上有期徒刑
    」，新刑法則規定：「死刑減輕者為無期徒刑」。舊刑法第
    65 條 第2 項規定：「無期徒刑減輕者，為7 年以上有期徒
    刑」，新刑法則規定「無期徒刑減輕者，為20年以下15年以
    上有期徒刑」。依新法第2 條第1 項「從舊從輕」之比較，
    此部分應適用有利於被告之行為時法。又刑法第2 條係規範
    行為後法律變更所衍生新舊法律比較適用之準據法，以適用
    最有利於行為人之法律為原則。本次修正涵蓋之範圍甚廣，
    故比較新舊法時，應就罪刑有關之共犯、牽連犯、連續犯、
    有無累犯加重、自首減輕暨其他法定加減原因等一切情形，
    綜其全部罪刑之結果而為比較，有最高法院95年5 月23日所
    為之95年度第8 次刑庭會議決議可資參照。據此，法院裁判
    時已在新法施行之後，雖新舊法之內容有所修正，但對行為
    人倘無有利或不利之情形者（例如僅修正法律用語，新舊法
    法定仍屬相同），即無適用上開規定為新舊法比較之問題。
    查刑法第28條原規定：「2 人以上共同『實施』犯罪之行為
    者，皆為共同正犯。」亦於上述時間同時修正為：「2 人以
    上共同『實行』犯罪之行為者，皆為共同正犯。」將舊法之
    「實施」修正為「實行」。原「實施」之概念，包含陰謀、
    預備、著手及實行等階段之行為，修僅共同實行犯罪行為始
    成立共同正犯。是新法共同正犯之範圍縮小，排除陰謀犯、
    預備犯之共同正犯。新舊法共同正犯之規定固有修正，但對
    本件被告等係基於犯意聯絡，共同實行犯行而言，不論新法
    、舊法，均構成共同正犯，上述刑法第28條之修正內容，對
    於被告並無「有利或不利」之影響，依前述說明，自無適用
    修正後刑法第2 條第1 項之規定為比較新舊法適用之必要，
    當然應適用現行有效之新法。（最高法院95年度台上字第56
    69號判決參照）。且本案被告丙○○有如事實欄所述之前科
    及刑之執行情形，其於有期徒刑執行完畢後，5 年以內故意
    再犯本案有期徒刑以上之罪，不論依新、舊法規定，均應論
    以累犯，故本案關於被告丙○○是否構成累犯，亦無適用修
    正後刑法第2 條第1 項之規定為比較新舊法適用之必要，當
    然應適用現行有效之新法即刑法第47條第1 項（最高法院95
    年度台上字第5589、5599、5669、6159號判決參照）；刑法
    第59條酌減其刑之規定，雖增訂「認科以最低刑度仍嫌過重
    」之規定，然此為法院就刑之裁量及酌減審認標準見解之明
    文化，亦非屬法律之變更，亦不生新舊法比較問題，附此敘
    明。
四、原審為科刑之判決，固非無見，惟(一)累犯之加重為法定本刑
    之加重，自應就合於累犯規定之所犯各罪（包括併罰之數罪
    及裁判上一罪關係之數罪）均加重其本刑，再於加重後之本
    刑範圍內裁量定其宣告刑，始為適法，而非僅就其宣告刑罪
    名部分之法條加重其法定刑（最高法院94年度台上字第811
    號判決要旨參照），是故本件想像競合犯，有加重其刑之原
    因者，除法律規定不得加重者外，應就其所犯之各罪均加重
    之。惟原審就本件加重部分，竟僅就所從處斷之罪之罰金部
    分加重之，自有未合。(二)本件「共犯」及「累犯」之適用，
    無適用修正後刑法第2 條第1 項之規定為比較新舊法適用之
    必要，當然應適用現行有效之新法。原審認應一體適用修正
    前刑法之規定，亦有未合。被告丙○○上訴意旨指摘原判決
    量刑過重不當。另被告甲○○否認犯罪，指摘原判決不當，
    固均無可取，但原判決卻有如上所述可議之處，即屬無可維
    持，應由本院撤銷改判，爰審酌被告甲○○、丙○○運輸、
    私運第一級毒品入境臺灣，如闖關成功，因該第一級毒品之
    淨重高達537.17公克，若全數流通市面，將造成毒品氾濫，
    使多數人遭受毒品所害，不僅殘害國民健康，且對社會治安
    影響甚鉅，惡害非輕，而被告丙○○犯後坦承犯行，被告甲○○則矢口否認犯行之態度等一切情狀，分別量處如主文所
    示之刑，就被告甲○○部分，並依刑法第37條第1 項規定，
    宣告褫奪公權終身；就丙○○部分，依其犯罪之性質，認有
    褫奪公權之必要，併依刑法第37條第2 項規定，宣告褫奪公
    權7 年，以為懲儆。扣案海洛因13包（合計淨重537.17公克
    ，純度44.49%，純質淨重238.99公克），為第一級毒品，該
    裝放海洛因之包裝袋（空包裝總重69.12 公克）既殘留海洛
    因，且無法析離，均依毒品危害防制條例第18條第1 項前段
    之規定宣告沒收銷燬之。再扣案之現金5 萬元，為被告丙○○運輸毒品所得之報酬，且為其所有，依毒品危害防制條例
    第19條第1 項規定，及共同正犯負連帶責任之理論，在被告
    丙○○及甲○○罪刑項下宣告連帶沒收（因上開5 萬元現金
    已扣案，並無不能沒收之情形，爰不諭知如一部或全部不能
    沒收時，以其財產抵償之）。被告丙○○、甲○○用以運輸
    上開毒品之束褲1 件及已使用透氣繃帶1 袋，係用以藏放、
    綑綁毒品，均係供便於攜帶運輸毒品，犯罪所用之物且為被
    告甲○○、共犯「阿守」所有，依共犯連帶責任原則，爰在
    被告丙○○及甲○○犯運輸毒品項下均宣告沒收之。另扣案
    DNET行動電話1 支及門號0000000000號SIM 卡分別為被告甲○○所有及潘家容借予被告甲○○使用之物，惟由於該支行
    動電話係在供倘其等成功入境臺灣後，為聯絡交付毒品地點
    之用，與本件運輸毒品入境臺灣之犯行無涉，而其餘扣案EL
    IY行動電話1 支及SIM 卡3 枚，亦與本件犯行無涉，爰均不
    依法宣告沒收之。另運輸毒品代價25萬元之部分，因被告丙○○尚未收受，亦不宣告沒收之，附此敘明。
五、公訴意旨及被告丙○○之辯護人雖指丙○○遭查獲後即供出
    毒品來源係來自甲○○，應依毒品危害防治條例第17條規定
    減輕其刑云云。惟按毒品危害防制條例第17條規定，犯同條
    例第4 條第1 項之罪，供出毒品來源，因而破獲者，得減輕
    其刑，其立法意旨重在鼓勵具體供出其上游販毒者，俾使追
    查該毒梟前手及其上游毒品，以杜絕毒品之蔓延與氾濫，倘
    僅供出共犯為何人，但尚未進而查獲毒梟前手或其上游毒品
    者，仍不得執此邀本條規定之寬減，最高法院90年度台上字
    第1639號判決即揭明斯旨（又最高法院86年臺覆字第54號判
    決亦同此意旨）。是故「供出其上游販毒者，俾使追查該毒
    梟前手及其上游毒品」，此乃縱的上下前後手之關係，並非
    橫的共犯之關係，本件被告丙○○雖指認甲○○即為與其共
    同運輸毒品海洛因入境台灣之人，惟被告甲○○僅為被告丙○○之共犯，並非被告丙○○之前手或其上游毒品提供者，
    與毒品危害防制條例第17條規定得減輕其刑之構成要件未合
    ，尚不得援引上開規定予以減輕其刑，附此敘明。
據上論斷，應依刑事訴訟法第369 條第1 項前段、第364 條、第
299 條第1 項前段，毒品危害防制條例第4 條第1 項、第18條第
1 項前段、第19條第1 項，懲治走私條例第2 條第1 項、第11條
、第12條，刑法第2 條第1 項前段、第11條、第28條、第59條、
第47條第1 項、第55條、第37條第1 項、第2 項，修正前刑法第
64條第2 項、第65條第2 項，判決如主文。
本案經檢察官方娜蓉到庭執行職務。
中　　華　　民　　國　　96　　年　　9 　　月　　4 　　日
                  刑事第三庭    審判長法  官　周賢銳
                                      法  官  謝宏宗
                                      法  官  黃仁松
以上正本證明與原本無異。
如不服本判決應於收受本判決後10日內向本院提出上訴書狀，其
未敘述上訴理由者，並得於提起上訴後10日內向本院補提理由書
狀（均須按他造當事人之人數附繕本）「切勿逕送上級法院」。
中　　華　　民　　國　　96　　年　　9 　　月　　4 　　日
　　　　　　　　　　　　　　　　　　　書記官  馬蕙梅
附錄本件判決論罪科刑法條：
附錄本判決論罪科刑法條：
毒品危害防制條例第4條
製造、運輸、販賣第一級毒品者，處死刑或無期徒刑；處無期徒
刑者，得併科新臺幣 1 千萬元以下罰金。
懲治走私條例第2條
私運管制物品進口、出口逾公告數額者，處 7 年以下有期徒刑，
得併科新臺幣 3 百萬元以下罰金。
前項之未遂犯罰之。
第 1 項所稱管制物品及其數額，由行政院公告之。
